臺灣高等法院刑事裁定
109年度抗字第1371號
抗   告   人
即再審聲請人  畢珏堂


代   理   人  蔡坤旺律師
上列抗告人因聲請再審案件，不服臺灣士林地方法院中華民國10
9年7月9日裁定（109年度聲再字第9號、第13號），提起抗告，
本院裁定如下：
    主  文
抗告駁回。                                             
    理  由
一、原裁定意旨略以：抗告人即再審聲請人畢珏堂（下稱抗告人
    ）前因妨害自由案件，經原審法院以108年度審簡字第725號
    簡易判決判處有期徒刑2月，如易科罰金以新臺幣（下同）1
    ,000元折算1日，檢察官不服提起上訴，經原審法院以108年
    度簡上字第142號判決（下稱原確定判決）駁回檢察官上訴
    而告確定。抗告人雖以原確定判決有刑事訴訟法第420條第1
    項第6款所定再審事由，然查：⑴抗告人聲請再審事由所指原
    確定判決未查明其未住戶籍地，送達不合法，致其未能到庭
    陳述意見、行使訴訟防禦權，而以一造辯論判決等內容，乃
    原確定判決是否違反刑事訴訟法第379條第6款、第11款規定
    ，有無當然違背法令之情事，核屬非常上訴救濟之範疇，與
    再審程序係就認定事實是否錯誤之救濟制度無涉，難謂係發
    現確實之新證據，而得據為再審理由或認係足生影響於判決
    之重要證據漏未審酌；⑵抗告人另主張依證人郭福昇於警詢
    之證詞，可認抗告人並無犯強制罪之主觀故意，且告訴人所
    主張事實與證人郭福昇無勾稽，原確定判決未傳喚證人郭福
    昇以確認告訴人所述是否屬實，逕以證人之警詢筆錄資為認
    定抗告人有罪之依據，顯有違誤云云，惟原確定判決已援引
    證人郭福昇之證詞作為認定抗告人犯罪之證據資料，足見該
    證詞於判決確定前已存在，且業經法院調查斟酌，並經法院
    本其自由心證予以取捨及判斷，縱令法院評價結果與抗告人
    之主張相異，仍不能謂證人郭福昇之證詞具有新規性而為新
    證據。因認抗告人聲請再審事由顯無理由，應予駁回。另說
    明抗告人因另案通緝中，其代理人亦表示無法提出可供聯絡
    之地址，且目前遠距訊問未擴及非經政府機關配置遠距訊問
    設備之私人處所，因而駁回抗告人請求在私人處所進行遠距
    訊問之聲請等語。
二、抗告意旨略以：（一）抗告人主張其進入告訴人宿舍後，請
    告訴人以手機聯繫陳家昱，但陳家昱未上線，為避免毀損告
    訴人的手機，才要求告訴人先將手機放在旁邊等情，並提出
    其自書之聲明書為證，其確實無強制罪之主觀意圖，原確定
    判決未加審酌，原裁定對此亦未予論述，有所疏漏；（二）
    抗告人請求依法院刑事遠距訊問擴大作業要點第2點規定，
    以遠距訊問方式訊問抗告人，憑以認定其未阻止告訴人自由
    使用手機對外聯繫第三人，足以動搖原確定之有罪判決，具
    有確實之重要性，乃原裁定逕予駁回再審聲請，有理由不備
    之違法云云。
三、按有罪之判決確定後，因發現新事實或新證據，單獨或與先
    前之證據綜合判斷，足認受有罪判決之人應受無罪、免訴、
    免刑或輕於原判決所認罪名之判決者，為受判決人之利益，
    得聲請再審；第1項第6款之新事實或新證據，指判決確定前
    已存在或成立而未及調查斟酌，及判決確定後始存在或成立
    之事實、證據，刑事訴訟法第420條第1項第6款、第3項分別
    定有明文。準此，所謂「新事實」或「新證據」，須具有未
    判斷資料性之「新規性」，舉凡法院未經發現而不及調查審
    酌，不論該事實或證據之成立或存在，係在判決確定之前或
    之後，就其實質之證據價值未曾予評價者而言。如受判決人
    提出之事實或證據，業經法院在審判程序中為調查、辯論，
    無論最終在原確定判決中本於自由心證論述其取捨判斷之理
    由；抑或捨棄不採卻未敘明其捨棄理由之情事，均非未及調
    查斟酌之情形。通過新規性之審查後，尚須審查證據之「顯
    著性」，此重在證據之證明力，由法院就該新事實或新證據
    ，不論係單獨或與先前之證據綜合判斷，須使再審法院對原
    確定判決認定之事實產生合理懷疑，並認足以動搖原確定判
    決而為有利受判決人之蓋然性存在。而該等事實或證據是否
    足使再審法院合理相信足以動搖原有罪之確定判決，而開啟
    再審程式，當受客觀存在的經驗法則、論理法則所支配，並
    非聲請人任憑主觀、片面自作主張，就已完足。如聲請再審
    之理由僅係對原確定判決之認定事實再行爭辯，或對原確定
    判決採證認事職權之適法行使，任意指摘，或對法院依職權
    取捨證據持相異評價，縱法院審酌上開證據，仍無法動搖原
    確定判決之結果者，亦不符合此條款所定提起再審之要件(
    最高法院109年度台抗字第34號裁定意旨參照)。又再審制度
    ，係為發現確實之事實真相，以實現公平正義，而於案件判
    決確定之後，另設救濟之特別管道，重在糾正原確定判決所
    認定之事實錯誤，但因不能排除某些人可能出於惡意或其他
    目的，利用此方式延宕、纏訟，有害判決之安定性，故立有
    嚴格之條件限制，倘證據業經法院本其自由心證予以取捨及
    判斷，僅係對此持相異評價，自不得據為再審之理由；而刑
    事訴訟法第420條第1項第6款規定固放寬其條件限制，惟縱
    然不必至鐵定翻案、毫無疑問之程度，但倘無法產生合理懷
    疑，不足以動搖原確定判決所認定之事實者，仍非法之所許
    ，至於事證是否符合明確性之法定要件，其認定當受客觀存
    在之經驗法則、論理法則所支配。　　
四、經查：
（一）原確定判決依據抗告人於法院準備程序所為自白、證人即
      告訴人揭茗東、證人郭福昇於警詢之證述及卷內告訴人提
      出之診斷證明書、監視器側錄影像照片、告訴人傷處及衣
      物破損照片等證據，於相互勾稽比對上開證據，本於事實
      審法院職權而綜合歸納、分析予以判斷，認定抗告人於10
      7年8月23日晚間與綽號「小陳」等6名不詳成年男子，共
      同對告訴人犯強制犯行，而以刑法第304條第1項強制罪論
      處，並於判決理由詳為說明認定所憑之依據與得心證之理
      由，有原確定判決書附卷可佐，且經本院依職權核閱相關
      卷宗無訛，堪認原確定判決對於證據之取捨已詳敘其判斷
      之依據及認定之理由，並無任意推定犯罪事實，亦無違反
      經驗法則、證據法則、論理法則或違法不當之情事。　　
（二）抗告人雖以證人郭福昇、告訴人均未提及抗告人有持鐵棍脅迫告訴人將手機放在床上，並妨害告訴人使用，且未審酌其係為免毀損告訴人的手機，才要求告訴人將手機放在旁邊，並無強制罪之主觀意圖，主張原確定判決未傳喚證人郭福昇加以調查、審酌，因而主張有得聲請再審之新證據存在云云（見原審109年度聲再字第9號卷第8頁、第67頁至第70頁）。然查，原確定判決依據證人即告訴人於警詢時證稱：107年8月21日23時25分許，伊與證人郭福昇在新北市○○區○○路0段00號5樓5-2室套房內，抗告人及約6個成年男子持鐵製短棒棍、木製棍棒等物衝進套房，要伊跟郭福昇把手機留在房間，伊怕對方對伊等不利，就聽他們指示把手機放在床上等語（見109年度偵字第1606號卷第10頁至第12頁）、證人郭福昇於警詢證稱：107年8月21日23時25分許，伊與告訴人在新北市○○區○○路0段00號5樓5-2室套房內，伊在睡覺，告訴人在隔壁床滑手機，抗告人等約5、6人帶短的鐵製棒球棍衝進套房，表示要找陳家昱，之後就帶對方其中1人下樓去找簡雨新等語（見同上偵卷第18頁至第21頁），足見證人即告訴人、證人郭福昇均明確證稱抗告人及共犯持棍棒衝入套房，並要求正在使用手機之告訴人將手機放在床上等情，且抗告人就上開要求告訴人將手機放在旁邊床上之強制犯行，業於偵查中、法院準備程序時自白犯罪（見同上偵卷第103頁，原審108年度審易字第677號卷第118頁、第133頁，原審108年度簡上字第142號卷第68頁），則抗告人聲請再審，徒憑其翻異前詞之聲明書（見109年度聲再字第9號卷第81頁），改辯稱係為避免毀損告訴人的手機，並無強制罪之主觀意圖云云，顯與卷內事證不合，難認有據。抗告人聲請再審及抗告意旨均以原確定判決未傳喚證人郭福昇進行調查云云，然抗告人於法院審理期間，始終自白犯行，且對含證人即告訴人、證人郭福昇之證述在內相關證據之證據能力均未予爭執，亦未聲請傳喚證人郭福昇或其他證據（見原審108年度簡上字第142號卷第68頁至第69頁），則原確定判決依證人即告訴人、證人郭福昇於警詢之證述及卷內診斷證明書、監視器側錄影像照片、告訴人傷處及衣物破損照片等證據，參酌抗告人於偵查中、法院準備程序時之自白，據以判決認定抗告人犯罪，並無違法可言，亦無抗告人聲請再審意旨所指漏未審酌之情形，顯非刑事訴訟法第420條第1項第6款所定「新事實」或「新證據」。
（三）又抗告人聲請再審意旨主張其先請告訴人以手機聯繫第三
      人陳家昱，聯繫不到後，才要求告訴人將手機放在旁邊云
      云（見109年度聲再字第9號卷第81頁），縱或屬實，亦係
      抗告人實施妨害告訴人使用手機對外聯絡權利之強制犯行
      之前，核與其所犯強制罪無直接關涉，不足以成為動搖原
      確定判決之確實新證據。況告訴人、證人郭福昇於警詢中
      均未提及抗告人有讓伊等使用手機聯繫第三人陳家昱之情
      事，業如前述，且原確定判決係綜合審酌證人即告訴人、
      證人郭福昇於警詢之證述及卷內診斷證明書、監視器側錄
      影像照片、告訴人傷處及衣物破損照片等證據以為判斷，
      縱抗告人到庭接受訊問並主張上開辯解，亦難認有何足以
      動搖原確定判決認定被告已構成強制罪犯行之情形，核與
      前述必須足認受判決之人應受更有利判決之「確實性」法
      定要件不合。換言之，經依單獨存在或與原確定判決先前
      已存在之證據綜合判斷，自形式上觀察，仍不足以動搖原
      確定判決所認定之事實，而無從認為受判決人應受無罪、
      免訴、免刑或輕於原判決所認罪名之判決，難認符合刑事
      訴訟法第420條第1項第6款及同條第3項規定之確定性、顯
      著性或明確性要件。 
（四）至抗告人聲請再審意旨指摘原確定判決未查明其實際居住
      處所，逕對戶籍址送達傳票，致其未能到庭陳述，而以一
      造辯論判決云云（見109年度聲再字第9號卷第6頁），乃
      原確定判決有無違反刑事訴訟法第379條第6款、第11款規
      定而有當然違背法令之情事，屬原確定判決違背法令得否
      聲請非常上訴救濟之範疇，而與再審程序係就認定事實是
      否錯誤之救濟制度無涉。　　　
（五）從而，抗告人聲請再審所指諸事項，或屬原確定判決適用
      法律妥適與否，顯非再審事由，或係就原確定判決證據取
      捨及證據證明力判斷之職權行使，再為爭執，且經單獨或
      與先前之證據綜合觀察判斷，均無法對原確定判決認定抗
      告人犯強制罪之犯罪事實產生合理懷疑，不足以動搖原確
      定判決所認定之事實。原審同此見解，因認其再審之聲請
      應予駁回等情，已詳加說明其理由，於法並無違誤。抗告
      意旨仍憑持己意，徒以其主觀自認之再審理由，提起抗告
      指摘原確定判決採證認事違誤，並據以請求撤銷原裁定而
      准其聲請再審，其抗告自難認為有理由，應予駁回。
（六）末按109年1月8日修正公布，同月10日施行之刑事訴訟法
      增訂第429條之2前段規定，聲請再審之案件，除顯無必要
      者外，應通知聲請人及其代理人到場，並聽取檢察官及受
      判決人之意見。惟因上開規定，旨在釐清聲請再審是否合
      法及有無理由。倘依聲請意旨，從形式上觀察，顯無理由
      應予駁回，或顯有理由應裁定開始再審，或已逾法定期間
      、聲請人非案件當事人、對非確定判決為聲請、撤回聲請
      後復以同一原因聲請，及法院以無理由裁定駁回後更以同
      一原因為聲請等程序明顯違背規定，而無釐清必要等情形
      ，均無依該規定通知到場並聽取其意見之必要(最高法院1
      09年度台抗字第738號裁定意旨參照)。本件抗告人所提之
      再審事證，既經原審裁定認與刑事訴訟法第420 條第 1 
      項第6 款所稱「新事實、新證據」之要件明顯不合，亦即
      不具備「未判斷資料性」及「確實性」，從形式上觀察，
      認與法律所規定聲請再審之要件無一相符；且原審於109
      年6月2日通知抗告人及其代理人到庭陳述其對本件聲請再
      審之意見，抗告人雖未到庭，然其後委由代理人提出刑事
      再審補充理由狀2份、聲明書、刑事再審補充理由狀（二
      ）等情（見109年度聲再字第9號卷第63頁至第81頁），原
      審認已可明瞭抗告人聲請再審之理由及依據，無再予釐清
      之必要，原審未待抗告人到庭陳述意見，經核於法尚無違
      誤。於法尚屬無違，抗告意旨再徒憑己見，指摘原裁定不
      當，委無可採。　　
五、綜上所述，抗告意旨仍執陳詞，就原裁定理由已說明及指駁
    之事項，徒憑己意重為爭辯，暨以自己之說詞指摘原裁定違
    法、不當，均無足取。本件抗告為無理由，應予駁回。
據上論斷，應依刑事訴訟法第412 條，裁定如主文。　　
中　　華　　民　　國　　109 　年　　9 　　月　　8 　　日
                  刑事第十八庭  審判長法　官  何俏美
　　　　　　　　　                    法　官  黃紹紘
　　　　　　　　　　　　　　　　　　　法　官  陳海寧
以上正本證明與原本無異。
不得再抗告。
                                      書記官  吳芝嘉
中　　華　　民　　國　　109 　年　　9 　　月　　8 　　日